【裁判字號】    98,上訴,4610
【裁判日期】    990324
【裁判案由】    毒品危害防制條例等
【裁判全文】
臺灣高等法院刑事判決                98年度上訴字第4610號
上  訴  人
即  被  告  甲○○
指定辯護人  本院公設辯護人王永炫
上列上訴人因違反毒品危害防制條例案件，不服臺灣板橋地方法
院98年度訴字第1961號，中華民國98年9月30日第一審判決（起
訴案號：臺灣板橋地方法院檢察署98年度偵字第10745號），提
起上訴，本院判決如下：
    主  文
原判決撤銷。
甲○○運輸第三級毒品，處有期徒刑伍年陸月。扣案經運輸入臺
之第三級毒品愷他命淨重捌佰公克，及包裝第三級毒品愷他命之
大塑膠袋貳個、小塑膠袋肆個，暨裝載第三級毒品愷他命之紙袋
壹只均沒收。
    事  實
一、甲○○明知愷他命（Ketamine）係屬毒品危害防制條例第2
    條第2項第3款所列之第三級毒品，並屬行政院依懲治走私條
    例第2條第3項規定公告之管制進出口物品（係行政院發布之
    「管制物品項目及其數額」甲項第4款所列管制進出口之物
    品），非經許可不得非法運輸及私運進口，竟基於運輸及走
    私第三級毒品愷他命之犯意，先於民國98年4月6日16時許，
    搭乘復興航空公司之班機，途經澳門轉赴大陸地區廣東省珠
    海市，於翌日以新臺幣（下同）二萬八千元之代價，向真實
    姓名、年籍不詳之綽號「阿生」成年男子，購買淨重800 公
    克之第三級毒品愷他命後，旋於98年4月8日中午12時許，將
    上開第三級毒品愷他命分裝成包以膠帶（未扣案）綑綁於左
    、右小腿處，並以外著長褲方式予以掩飾，自大陸地區廣東
    省珠海市搭乘復興航空公司班機返臺，於同日14時20分許入
    境臺灣地區桃園中正國際機場，而將上開第三級毒品愷他命
    運輸入境後，再前往桃園中正國際機場附近停車場，駕駛其
    所停放於該處之車號DA-3090號自用小客車，並於該車內拆
    卸、藏放上開第三級毒品愷他命。嗣於同日15時50分許，甲
    ○○駕駛前開小客車至臺北縣三重市○○○路82號前停靠之
    際，行政院海岸巡防署海岸巡防總局北部地區巡防局查緝人
    員會同臺北縣政府警察局汐止分局員警查獲甲○○，並於前
    開小客車內扣得上開運輸、私運入臺之第三級毒品愷他命淨
    重800公克（與甲○○原本藏放於車內之愷他命共計7包，經
    送驗後合計淨重947.52公克），及甲○○所有供裝載毒品愷
    他命之紙袋1 只。
二、案經行政院海岸巡防署海岸巡防總局北部地區巡防局報請臺
    灣板橋地方法院檢察署檢察官偵查起訴。
    理  由
甲、程序部分：
    按被告以外之人於審判外之陳述，雖不符刑事訴訟法第 159
    條之1至第159條之4 之規定，而經當事人於審判程序同意作
    為證據，法院審酌該言詞陳述或書面陳述作成時之情況，認
    為適當者，亦得為證據；當事人、代理人或辯護人於法院調
    查證據時，知有刑事訴訟法第159條第1項不得為證據之情形
    ，而未於言詞辯論終結前聲明異議者，視為有前項之同意，
    刑事訴訟法第159條之5定有明文。經查，本判決下列所引用
    被告以外之人於審判外之陳述，檢察官、被告及辯護人於本
    院言詞辯論終結前均未聲明異議，本院審酌結果，認上開證
    據資料製作時之情況，尚無違法不當及證明力明顯過低之瑕
    疵，亦認為以之作為證據應屬適當。揆諸前開規定，爰依刑
    事訴訟法第159條之5規定，認前揭證據資料均有證據能力。
乙、實體部分：
一、訊據被告甲○○固不諱其於98年4月6日搭乘復興航空公司之
    班機，途經澳門轉赴大陸地區廣東省珠海市，復於98年4月8
    日，自珠海市搭乘復興航空公司班機返臺，於同日14時20分
    許入境臺灣地區桃園中正國際機場，嗣其駕駛車號DA-3090
    號自用小客車至臺北縣三重市○○○路82號前停靠之際，為
    行政院海岸巡防署海岸巡防總局北部地區巡防局查緝人員會
    同臺北縣政府警察局汐止分局員警查獲，並經警扣得上開第
    三級毒品愷他命共7包等情，惟矢口否認有何運輸第三級毒
    品、走私之犯行，辯稱：伊係於98年3月間，於臺北縣三重
    市購買扣案之7包愷他命，前後共購買二次，伊買來後均放
    在伊車上之前後座，而伊於98年4月6日搭機至大陸地區廣東
    省珠海市，僅係至該處遊玩，伊並未運輸愷他命入境臺灣云
    云。然查：
  (一)上揭被告走私、運輸第三級毒品愷他命之事實，業據被告於
    第1次警詢時供稱：「【問：本院會同相關單位於你車上所
    起出之第三級毒品Ｋ他命（毛重約960公克）已分裝成2大包
    、5小包，該批毒品之來源為何？）我在大陸珠海買的。」
    、「（問：你於何時以何種方式出境至大陸珠海地區購買該
    批第三級毒品？）我是在本（4）月6日下午16時左右搭乘復
    興航空公司飛往澳門，再由澳門轉赴珠海。」、「（問：你
    抵達珠海後係向何人以多少代價購入該批第三級毒品？）我
    是向我前妻的朋友，一名綽號『阿生』的男子以新台幣2萬8
    千元整的代價購入約800公克的Ｋ他命。」、「（問：你於
    何時以何種方式入境臺灣？）我是今（8）日搭乘12點多的
    復興航空返回台灣。」、「（問：你於大陸珠海地區向綽號
    『阿生』之男子所購得之第三級毒品Ｋ他命係如何運輸入境
    臺灣？）我是用膠帶將以分裝成兩包的Ｋ他命分別纏在左右
    小腿上入境的。」、「（問：為何本隊於盤查你及對你所駕
    駛之自小客實施搜索時均未發現你所使用之膠帶？）我出境
    以後就把那些膠帶丟掉了。」等語，及第二次警詢時供稱：
    「（問：你於第1次筆錄中供稱，此次夾帶入境之第三級毒
    Ｋ他命為2大包，毒品毛重約800公克，但本隊今日於你車上
    所查扣之第三級毒品Ｋ他命共有2大包5小包，重量亦與你所
    述之800公克不相符，你作何解釋？）我之前車上就剩下100
    多公克的Ｋ他命，然後我這次從大陸地區是夾帶了800公克
    的Ｋ他命入境，應該是2大包4小包才對。」等語（見98年度
    偵字第10745號偵查卷第21頁至第23頁、第25頁至第26頁）
    ，復於檢察官內勤訊問時供稱：「（問：98年4月8日下午1
    點55分是否攜帶2大包Ｋ他命共800公克在身上被警察查獲？
    ）是的，Ｋ他命是我98年4月7日在大陸珠海以28000元新臺
    幣跟我前妻龐源容的朋友購買的。」、「（問：購買的目的
    ？）因為我在臺灣跟他人購買很貴，98年4月6日到大陸之後
    發現當地的Ｋ他命很便宜，就把身上的28000元買Ｋ他命。
    」、「（問：去大陸的目的是否就是買Ｋ他命？）不是，我
    最主要是要去看前妻，我買Ｋ他命是臨時起意的。我沒有要
    分裝賣的意圖，我是想說出去玩可以請朋友施用，一個晚上
    就可以耗掉30多克，我買這麼多Ｋ他命，沒有要販賣的意圖
    」、「（問：是否承認運送毒品？）我承認。」、「（問：
    有無其他共犯？）沒有，我買Ｋ他命是臨時起意的，沒有人
    託我到大陸購買。」等語（見98年度偵字第10745號偵查卷
    第40頁至第41頁），再於原審羈押訊問時供稱：「【問：對
    檢察官聲請羈押的犯罪事實，有何意見？（告以要旨）】我
    買Ｋ他命是自己好玩才買的，我是花二萬八千元買的。」等
    語（見98年度聲羈字第198號案卷第3頁），復有在被告所駕
    駛車號DA-3090號小客車內所扣之愷他命淨重800公克（與被
    告原本藏放於車內之愷他命共計7包，經送驗後合計淨重947
    .52公克）足資佐證，而扣案之愷他命白色晶體經先後送請
    內政部警政署刑事警察局、法務部調查局鑑定結果，均檢出
    含第三級毒品愷他命成分，此有內政部警政署刑事警察局98
    年5月15日刑鑑字第0980048081號鑑定書、法務部調查局98
    年7月9日調科壹字第09800369470號鑑定書各1份在卷可憑（
    見原審卷一第37頁，及原審卷二第100頁）。此外復有現場
    查獲照片7張，及內政部入出國及移民署98年6月16日移署資
    處亦字第0980087305號函附甲○○入出國日期證明書附卷可
    稽（見98年度偵字第10745號偵查卷第15頁至第18頁，及原
    審卷二第88頁至第89頁）。
  (二)次查，觀諸被告於警詢及偵查初訊（即檢察官內勤訊問）時
    之陳述均甚為詳盡，對警員及檢察官之問題，均能為連續陳
    述，且對日期、金額等枝微末節事項亦能為翔實陳述，參以
    被告於警詢、偵查初訊供述後，經檢察官於偵查初訊同日向
    原審法院聲請羈押，被告亦於法院審理時供述其以二萬八千
    元購得愷他命乙節，亦與其於警詢、偵查初訊時所為之供述
    無違，益證被告於警詢及偵查初訊時之精神狀態良好，其於
    警詢及偵查初訊時之供述顯係出於自由意志，並非經不正方
    法取得。且苟被告無運輸、走私毒品之違法行徑，豈能對其
    於大陸地區購買毒品愷他命時間、地點，及向何人所購買之
    毒品價格、數量等細節為明確供述？又何能對其以如何方式
    綑綁毒品於身體左、右小腿上運輸回臺等情詳為供述？況被
    告於警詢時所供其綑綁毒品於身上運輸回臺之方式，至今數
    年間仍所在多有，參諸證人即承辦本案之行政院海岸巡防署
    海岸巡防總局北部地區巡防局人員鮮國滄於原審審理時亦證
    稱：被告當時身著長褲，東西數量不大，一公斤不到，伊覺
    得綁在腳上褲子都看不出來等語（見原審卷二第105頁背面
    ），則被告當時身著長褲，且扣案之上開第三級毒品愷他命
    數量亦非甚鉅，如被告將其購得之800公克愷他命分裝成包
    綑綁於左、右小腿上，自有可能以此逃避海關之追查。抑有
    進者，海關之Ｘ光機亦僅針對隨身攜帶之物件而為通關檢查
    ，對於乘客人身之檢查，僅係以通過金屬探測門之方式為之
    ，從而被告通關當時身上未攜帶有任何金屬物品，且綑綁於
    左、右小腿上之上開第三級毒品愷他命亦非屬金屬物質，則
    被告更有可能逃避海關之查緝，是以被告於警詢所供其將其
    購得之八百公克第三級毒品愷他命分裝成包綑綁於左、右小
    腿上而運輸入境臺灣乙節，應屬可信。至被告已於警詢時供
    承：「（問：為何本隊於盤查你及對你所駕駛之自小客實施
    搜索時均未發現你所使用之膠帶？）我出境以後就把那些膠
    帶丟掉了。」等語（見98年度偵字第10745號偵查卷第23 頁
    ），而證人鮮國滄於原審審理時雖證稱：全程沒有漏跟監。
    被告離開停車場到三重當中，跟監過程未看到被告把車窗搖
    下丟東西等語（見原審卷卷二第108頁正、反面），惟其亦
    證稱：在機場附近之停車場，被告在車內約待十分鐘。伊等
    看不到車子裡面的情形，因為偏光等語（見原審卷卷二第10
    7頁正、反面），是縱使承辦本案之查緝人員於跟監期間未
    曾見到被告有丟棄膠帶之情，惟被告於車上既待有十分鐘之
    久，如其在此一靜止停留期間將膠帶以開車窗以外之方式丟
    棄於地上或他車車底隱蔽之處，而未為查緝人員所視及，亦
    屬可能，故自亦無從以該膠帶未查扣，而認被告警詢、偵查
    初訊時所供其運輸、走私第三級毒品愷他命之情與事實相悖
    ，矧被告於原審時所辯其至三重市之黃金歲月KTV，分二次
    向綽號「阿國」、「小書」之人購買上開扣案之愷他命乙節
    ，均未據被告提出其所謂綽號「阿國」、「小書」之人真實
    姓名、住所或可得推知該二人之詳細資料，以供原審及本院
    傳喚查證，被告翻異前供所辯稱：伊係於98年3月間，於臺
    北縣三重市購買扣案之7包愷他命，並非在大陸地區購買云
    云，無非係推諉卸責之詞，洵不足採。
  (三)至被告於第1次警詢時供稱：「（問：你抵達珠海後係向何
    人以多少代價購入該批第三級毒品？）我是向我前妻的朋友
    ，一名綽號『阿生』的男子以新台幣2萬8千元整的代價購入
    約800公克的Ｋ他命。」等語，復於第2次警詢時供稱：「（
    問：你於第1次筆錄中供稱，此次夾帶入境之第三級毒Ｋ他
    命為2大包，毒品毛重約800公克，但本隊今日於你車上所查
    扣之第三級毒品Ｋ他命共有2大包5小包，重量亦與你所述之
    800公克不相符，你作何解釋？）我之前車上就剩下100多公
    克的Ｋ他命，然後我這次從大陸地區是夾帶了800公克的Ｋ
    他命入境，應該是2大包4小包才對。」等語（見98年度偵字
    第10745號偵查卷第22頁、第25頁至第26頁），再觀諸本件
    扣案之4小包愷他命，毛重分別為90公克、90公克、75公克
    、95公克、80公克，有扣押物品目錄表在卷可憑（見98年度
    偵字第10745號偵查卷第8頁），而扣案之2大包、5小包愷他
    命，經送驗後合計淨重947.52公克，若扣除該4小包最重者
    之愷他命重量（即毛重為95公克之小包愷他命重量），憑以
    計算被告實際運輸入境之愷他命重量，亦遠逾被告於警詢時
    所供其運輸入境之愷他命重量近50公克，惟被告既有可能在
    車上將運輸入臺之毒品愷他命與其原本藏放於車內之愷他命
    混同並重新分裝，依罪疑唯輕原則，參酌被告於警詢所供述
    本案運輸入境之愷他命包數及重量，採有利被告之認定，自
    應認被告本案自大陸地區運輸入臺之毒品為愷他命2大包、4
    小包（合計淨重800公克），併此敘明。
  (四)綜上，被告上揭所辯，顯係事後圖卸刑責之詞，不足採信。
    本件事證已臻明確，被告犯行洵堪認定，應予依法論科。
二、論罪科刑部分：
  (一)按被告甲○○行為後，毒品危害防制條例第4條第3項有關運
    輸第三級毒品之法定本刑等規定，業於 98年5月20日修正公
    布，於本院裁判時業已施行，毒品危害防制條例第4條第3項
    之運輸第三級毒品罪法定本刑之規定，修正前毒品危害防制
    條例第4條第3項係規定：「製造、運輸、販賣第三級毒品者
    ，處五年以上有期徒刑，得併科新臺幣五百萬元以下罰金。
    」，修正為：「製造、運輸、販賣第三級毒品者，處五年以
    上有期徒刑，得併科新臺幣七百萬元以下罰金。」。經比較
    修正前、後之規定，可知運輸第三級毒品罪之法定本刑，就
    罰金刑部分由修正前之得併科新臺幣五百萬元以下罰金，提
    高為得併科新臺幣七百萬元以下罰金，自以修正前毒品危害
    防制條例第4條第3項之規定有利於被告，依刑法第2條第1項
    前段之規定，應適用修正前毒品危害防制條例第4條第3項之
    規定處斷。
  (二)查愷他命係毒品危害防制條例第2條第2項第3款之第三級毒
    品，不得非法販賣、運輸及轉讓，且屬行政院依懲治走私條
    例第2條第3項公告之「管制物品及其數額」甲項第4款所列
    之管制進出口物品。又懲治走私條例第2條第1項所謂私運管
    制物品進口，係指由國外或自大陸地區私運管制物品，進入
    臺灣地區而言；輸入之既遂與未遂，又以是否已進入國界為
    標準；而運輸毒品罪祇以所運輸之毒品已實施運送為已足，
    並非以運抵目的地為完成犯罪之要件，換言之，區別該罪既
    遂、未遂之依據，應以已否起運為準，既已起運，構成該罪
    之輸送行為即已完成，不以達到目的地為既遂條件。核被告
    所為，係犯修正前毒品危害防制條例第4條第3項之運輸第三
    級毒品罪及懲治走私條例第12條、第2條第1項之（準）私運
    管制物品進口罪。被告持有上開第三級毒品愷他命之低度行
    為，應為運輸第三級毒品之高度行為所吸收，不另論罪。被
    告係一行為同時觸犯運輸第三級毒品及私運管制物品進口二
    罪名，為想像競合犯，依刑法第55條規定，應從一重以運輸
    第三級毒品罪處斷。
三、不另為無罪諭知部分：
  (一)公訴意旨認被告於本案運輸、走私第三級毒品愷他命毛重約
    960公克（即扣案之2大包、5小包之合計毛重重量）云云，
    惟扣案之2大包、5小包愷他命，經送驗後合計淨重947.52公
    克，且依罪疑唯輕原則，參酌被告於警詢所供述本案運輸入
    境之愷他命包數及重量，採有利被告之認定，自應認被告本
    案自大陸地區運輸入臺之毒品為愷他命2大包、4小包（合計
    淨重800公克），業如前述，則就公訴意旨所指被告運輸、
    走私第三級毒品愷他命逾淨重800公克部分，不能證明被告
    犯運輸第三級毒品罪及私運管制物品進口罪，本應為無罪之
    諭知，惟因與被告前揭論罪科刑部分，有實質上一罪關係，
    自不另為無罪之諭知。
  (二)又公訴意旨另以被告基於販賣第三級毒品愷他命之犯意，於
    98年4月6日16時許，搭乘復興航空公司之班機途經澳門轉赴
    大陸地區廣東省珠海市，於翌日以二萬八千元之代價，向真
    實姓名、年籍不詳之綽號「阿生」成年男子販入毛重約960
    公克之第三級毒品愷他命，因認被告涉犯毒品危害防制條例
    第4條第3項之販賣第三級毒品愷他命罪嫌云云。按犯罪事實
    應依證據認定之，無證據不得認定犯罪事實，又不能證明被
    告犯罪者，應諭知無罪之判決，刑事訴訟法第154條第2項、
    第301條第1項分別定有明文。次按認定不利於被告之事實，
    須依積極證據，茍積極之證據本身存有瑕疵而不足為不利於
    被告事實之認定，即應為有利於被告之認定，更不必有何有
    利之證據，而此用以證明犯罪事實之證據，猶須於通常一般
    人均不至於有所懷疑，堪予確信其已臻真實者，始得據以為
    有罪之認定，倘其證明尚未達到此一程度，而有合理性之懷
    疑存在，致使無從為有罪之確信時，即應為無罪之判決，此
    有最高法院82年度臺上字第163號判決、76年臺上字第4986
    號、30年上字第816號等判例意旨可資參照。而刑事訴訟法
    第161條已於91年2月8日修正公布，其第1項規定：檢察官就
    被告犯罪事實，應負舉證責任，並指出證明之方法，因此檢
    察官對於起訴之犯罪事實，應負提出證據及說服之實質舉證
    責任，倘所提出之證據，不足為被告有罪之積極證明，或其
    指出證明之方法，無從說服法院以形成被告有罪之心證，基
    於無罪推定之原則，自應為被告無罪判決之諭知，最高法院
    92年台上字第128號判例可資參照。又當事人得聲請法院調
    查證據，而法院為發見真實，亦得依職權調查證據，但限於
    維護公平正義或對被告之利益有重大關係之事項為限，修正
    刑事訴訟法第163條第1、2項定有明文。故法院固得依職權
    調查證據，但並無蒐集證據之義務。蒐集證據乃檢察官或自
    訴人之職責，事實審法院應以調查證據為其主要職責，其調
    查之範圍，亦以審判中所存在之一切證據為限，案內不存在
    之證據，即不得責令法院為發現真實，應依職權從各方面蒐
    集證據（最高法院91年度臺上字第5846號判決可資參照）。
    經查，本件被告迭於警詢、偵查、原審及本院審理時均否認
    有基於意圖營利而販入上開第三級毒品愷他命之情，雖被告
    經警查獲後所扣之第三級毒品愷他命共7包，驗餘合計淨重
    達947.52公克，固有法務部調查局98年7月9日調科壹字第09
    800369470號鑑定書各1份在卷可憑（見原審卷二第100頁）
    ，然究不能僅憑被告持有上開數量之第三級毒品愷他命乙節
    ，即遽認被告係基於販賣之意而販入上開毒品。況持有毒品
    數量多寡，與行為人之成癮狀態、購買習性、施用毒品習慣
    、經濟狀況、市場供需情形均有關連，不能一概而論，亦無
    法定出持有數量多少以上之毒品即有販賣之意圖，於本案復
    無法排除被告係因價格便宜而大量購入愷他命，並供施用之
    情形。復次，觀諸卷附之通訊監察譯文內容（見98年度偵字
    第10745號偵查卷第56頁至第62頁），亦無一顯示被告有與
    所謂毒品販入或販出對象談及如何交易、交易數量、交易地
    點、交易價格之情節，雖證人即行政院海岸巡防署海岸巡防
    總局北部地區巡防局承辦本案之查緝人員鮮國滄、林鶴年於
    原審審理時證述渠等如何解讀被告與所謂綽號「頭哥」等人
    於電話中所談論之數字，及該等數字所代表之可能含意等情
    （見原審卷卷二第105頁至第107頁、第109頁至第110頁正、
    反面），惟此均係證人鮮國滄、林鶴年推測之詞，自無從以
    該等通訊監察譯文內容而認定被告有意圖營利而販入上開第
    三級毒品愷他命之犯行。綜上，公訴人所舉證據，仍無法使
    本院獲得被告係基於意圖營利而販入上開扣案第三級毒品愷
    他命之心證，揆諸前揭說明，公訴人所指被告販賣第三級毒
    品愷他命之犯行部分罪，基於無罪推定原則，本應為無罪之
    諭知，惟公訴意旨認此部分與前開論罪科刑部分有想像競合
    犯之裁判上一罪關係，爰不另為無罪之諭知。
四、原審以被告犯罪事證明確，予以論罪科刑，固非無見。惟查
    ：(一)被告行為後，毒品危害防制條例第4條第3項有關運輸第
    三級毒品之法定本刑等規定，業於98年5月20日修正公布，
    於本院裁判時業已施行，原審未及比較新舊法後予以適用，
    即有未洽。(二)按從刑係附隨於主刑之處遇，倘無主刑，即無
    從刑。被訴之事實，倘經判決部分有罪，部分無罪，其與無
    罪部分相關之扣案物品，縱屬違禁物，祇能在該無罪部分判
    決確定後，由檢察官單獨聲請宣告沒收，或因其他罪嫌依法
    另行起訴，同時請求法院一併處理，仍無在有罪部分主刑項
    下，併予宣告沒收之餘地。本諸同一法理，與未經起訴之事
    實相關之扣案物品，或依刑事訴訟法第152條另案扣押之物
    品，如該他案事實未經法院為實質審理，無從認定與業經起
    訴並為有罪判決之本案事實有裁判上一罪之關係，縱屬刑法
    上應義務沒收之物，亦毋庸於本案判決主文項下併為沒收之
    宣告（參照最高法院97年台上字第4391號判決、98年度台上
    字第654號判決意旨）。本件被告於本案自大陸地區運輸入
    臺之毒品為愷他命2大包、4小包（合計淨重800公克），業
    如前述，則就公訴意旨所指被告運輸、走私第三級毒品愷他
    命逾淨重800公克部分，不能證明被告犯運輸第三級毒品罪
    及私運管制物品進口罪，本應為無罪之諭知，惟因與被告前
    揭論罪科刑部分，有實質上一罪關係，不另為無罪之諭知，
    揆諸前開說明，本件應僅就被告於本案自大陸地區運輸入臺
    之第三級毒品愷他命2大包、4小包（合計淨重800公克）及
    外包裝之塑膠袋6個諭知沒收，惟原審就扣案包含被告原本
    藏放於車內之愷他命共2大包、5小包（送驗後合計淨重947.
    52公克），及外包裝之塑膠袋7個全部諭知沒收，已有違誤
    ，且扣案殘留第三級毒品愷他命而無法析離之電子秤1臺、
    銀色藥杓2支，並無證據證明與被告所犯運輸第三級毒品罪
    、私運管制物品進口罪有所關聯，原審亦一併諭知沒收，亦
    有未洽。被告上訴意旨否認犯罪，雖無理由，惟原判決此部
    分既有上揭可議之處，自無可維持，應由本院將原判決撤銷
    ，另為適法之諭知。爰審酌被告正值壯年，竟不事正當營生
    ，不顧愷他命流毒無窮，危害甚鉅，不惜以身試法，竟鋌而
    走險將嚴重危害我國國人身心健康之第三級毒品愷他命運輸
    入臺，所幸為警及時查獲，惟被告所運輸之第三級毒品愷他
    命，數量非微，兼衡檢察官之求刑範圍，及被告之素行、智
    識程度、犯罪動機、目的等一切情狀，量處如主文所示之刑
    ，以資懲儆。又按鑑於第三級毒品均係管制藥品，特於毒品
    危害防制條例第11條之1明定無正當理由，不得擅自持有，
    而同條例第18條第1項後段復規定查獲之第三級毒品，無正
    當理由而擅自持有者，沒入銷燬之。從而，依同條例第18
    條第1項後段應沒入銷燬之毒品，專指所查獲者為施用、持
    有之第三級毒品而言；倘係所查獲者為製造、運輸、販賣、
    意圖販賣而持有、以非法方法使人施用、引誘他人施用或轉
    讓之第三級毒品，既屬同條例相關法條明文規定處罰之犯罪
    行為，即非該條項應沒入銷燬之範圍。又同條例第19條第1
    項所定「供犯罪所用或因犯罪所得之物」，係指犯第4條至
    第9條、第12條、第13條或第14條第1項、第2項之罪所用或
    所得之物，不包括毒品本身在內，自不得為第三、四級毒品
    之沒收依據。同條例對於所查獲者為製造、運輸、販賣、意
    圖販賣而持有、以非法方法使人施用、引誘他人施用及轉讓
    之第三級毒品之沒收，並無特別規定，如其行為已構成犯罪
    ，則該毒品即屬不受法律保護之違禁物，應回歸刑法之適用
    ，依刑法第38條第1項第1款之規定沒收之（最高法院95年度
    台上字第911號、96年度台上字第89號判決要旨可資參照）
    。本件扣案第三級毒品2大包、5小包愷他命（送驗後合計淨
    重947.52公克），其中淨重800公克部分，係屬被告於本案
    自大陸地區運輸入臺之第三級毒品愷他命，為違禁物，應依
    刑法第38條第1項第1款之規定沒收。又扣案之裝載該等第三
    級毒品愷他命之紙袋1只，及包裝上開運輸入臺毒品愷他命
    之大塑膠袋2個、小塑膠袋4個，係被告所有供犯運輸第三級
    毒品罪所用之物，均應依毒品危害防制條例第19條第1項之
    規定沒收之。至除淨重800公克外之扣案毒品愷他命，及非
    屬被告運輸入臺所用之小塑膠袋1個，暨殘留第三級毒品愷
    他命而無法析離之電子秤1臺、銀色藥杓2支、行動電話2具
    （各含SIM卡1枚）、分裝袋1批等物，並無證據證明與被告
    所犯運輸第三級毒品罪及私運管制物品進口罪所有關聯，自
    不另為沒收之諭知，併此敘明。
據上論斷，應依刑事訴訟法第369條第1項前段、第364條、第299
條第1項前段條，懲治走私條例第2條第1項、第11條、第12條，
修正前毒品危害防制條例第4條第3項，毒品危害防制條例第19條
第1項，刑法第2條第1項、第11條前段、第55條、第38條第1項第
1款，判決如主文。
案經檢察官黃全祿到庭執行職務。
中    華    民    國    99    年    3     月    24    日
                  刑事第二十三庭審判長法  官  許宗和
                                      法  官  沈君玲
                                      法  官  林海祥
以上正本證明與原本無異。
如不服本判決，應於收受送達後10日內向本院提出上訴書狀，其
未敘述上訴之理由者並得於提起上訴後10日內向本院補提理由書
（均須按他造當事人之人數附繕本）「切勿逕送上級法院」。
                                      書記官  林淑貞
中    華    民    國    99    年    3     月    24    日
附錄：本案論罪科刑法條全文
修正前毒品危害防制條例第4條
製造、運輸、販賣第一級毒品者，處死刑或無期徒刑；處無期徒
刑者，得併科新臺幣1 千萬元以下罰金。
製造、運輸、販賣第二級毒品者，處無期徒刑或7 年以上有期徒
刑，得併科新臺幣7 百萬元以下罰金。
製造、運輸、販賣第三級毒品者，處5 年以上有期徒刑，得併科
新臺幣5 百萬元以下罰金。
製造、運輸、販賣第四級毒品者，處3 年以上10年以下有期徒刑
，得併科新臺幣3 百萬元以下罰金。
製造、運輸、販賣專供製造或施用毒品之器具者，處1 年以上7
年以下有期徒刑，得併科新臺幣1 百萬元以下罰金。
前5 項之未遂犯罰之。
懲治走私條例第2條
私運管制物品進口、出口逾公告數額者，處 7 年以下有期徒刑
，得併科新臺幣 3 百萬元以下罰金。
前項之未遂犯罰之。
第 1 項所稱管制物品及其數額，由行政院公告之。

司法院資訊處製作；財團法人民間司法改革基金會備份。
